【裁判字號】    94,上訴,3786
【裁判日期】    950118
【裁判案由】    毒品危害防制條例
【裁判全文】
臺灣高等法院刑事判決                94年度上訴字第3786號
上  訴  人  臺灣臺北地方法院檢察署檢察官
上  訴  人
即  被  告  丙○○
                    （另案執行中）
選任辯護人  蔡宏修律師
上列上訴人因被告違反毒品危害防制條例案件，不服臺灣臺北地
方法院94年度訴字第384號，中華民國94年10月18日第一審判決
（起訴案號：臺灣臺北地方法院檢察署94年度偵字第6797號），
提起上訴，本院判決如下：
    主  文
原判決關於販賣第三級毒品部分撤銷。
丙○○連續販賣第三級毒品，累犯，處有期徒刑伍年陸月，扣案
如附表所示之物均沒收之。販賣毒品所得財物新臺幣拾萬玖仟陸
佰元沒收，如全部或一部不能沒收時，以其財產抵償之。
其他上訴駁回。
    事  實
一、丙○○前因施用第二級毒品案件，於民國（下同）91年2 月
    25 日經臺灣臺北地方法院以91年度簡字第539號刑事簡易判
    決判處有期徒刑4月，如易科罰金以三百元折算一日，同年3
    月21日確定，並於92年2 月18日易科罰金執行完畢，又因施
    用第二級毒品案件，於93年8 月26日經臺灣臺北地方法院以
    93 年簡字第2019號刑事簡易判決判處有期徒刑5月，如易科
    罰金以三百元折算一日，同年9 月18日確定，並於同年10月
    26日易科罰金執行完畢。竟不知悔改，明知愷他命（Ketami
    ne）係毒品危害防制條例第2條第2項第3 款所規範之第三級
    毒品，不得非法販賣，竟基於販賣營利之概括犯意，自93年
    8月29日起至93年9月4 日止，以每支（或稱每「管」、「瓶
    」，確實重量不詳）新台幣（下同）800 元至1000元之價格
    ，連續在臺北市及臺北縣等地，分別販賣予不詳姓名之人牟
    利，其中93年8月29日販賣二次，一次販賣7支得款7000元，
    一次21支得款20000元，93年8月30日販賣三次，一次1 支得
    款1000元，一次50支得款50000元，一次30支得款30000元，
    93年9月4日販賣一次2 支得款1600元，共計10萬9600元，嗣
    於同年10月21日上午8 時30分許，在其臺北市中山區○○○
    路○段93巷19號7樓之3住處經警查獲，並扣得其所有如附表
    編號一至編號四所示之物。詎其仍承前販賣營利之概括犯意
    ，於同年12月26、27日間，在臺北市○○○路附近，以10萬
    元之價格，向一綽號「阿正」之成年男子，販入如附表編號
    五所示之愷他命，然未及賣出，即於同年月29日下午11時40
    分許，在同前址住處經警查獲，並扣得如附表編號五、六所
    示之物。
二、案經臺北市政府警察局大安分局及刑事警察大隊分別報告臺
    灣臺北地方法院檢察署檢察官偵查後起訴及移送併辦審理。
    理  由
壹、有罪部分：
一、訊據被告丙○○固供承自93年8月29日起，連續以其所有之
    0000000000號行動電話，對外聯絡時，分別以「褲子」、「
    Ｋ」、「衣」、「一」等用語代表第三級毒品愷他命，並以
    「支」、「管」及「瓶」等字作為計量單位，而於通話中提
    及價格、數量及交貨地點等買賣要件；復於93年12月29日經
    警查獲前二、三日間，向綽號「阿正」之成年男子，以10萬
    元購得如附表編號五所示之愷他命等情；然矢口否認有何販
    賣情事，辯稱其因辦理搖頭派對，故經常有人打電話詢問愷
    他命之價格及純度，其於電話中所提及之毒品代號及金額，
    即為被告自身購買毒品之價格，並非販賣過程，至於附表編
    號五所示之愷他命，係為供己施用而購入，並無販賣營利之
    意圖云云，並於本院審理時辯稱：伊沒有販賣毒品，如果把
    毒品轉讓給朋友，也只是轉讓的刑度‧‧‧常用代語「下半
    身、褲子、衣服」表示愷他命云云。
二、經查：
(一)被告自93年8月29日起至同年9月4日止，先後以其所有之000
    0000000 號行動電話，與各該行動電話使用人聯絡確認下列
    事項：
  1.93年8月29日上午1時41分，0000000000號電話使用人（發話
    方）：「發話人：『你有沒有辦法弄【下半身】？』... 『
    你那邊有沒有7支，這邊客人要。』；被告：『有』.. 『7
    支喔！這個要賺，要賺起來啊！』；發話人：『我有跟他講
    說一支一千... 先帶7支... 馬上過去』，被告：『那我坐
    計程車送過。』」販賣7支共得7千元。（詳臺灣板橋地方法
    院檢察署93年度偵字第17235號偵查卷第18頁）
  2.93年8月29日下午8時34分，0000000000號電話使用人（發話
    方）：「發話人：『我有看到，有【衣】』；被告：『【
    衣】我有收錢。』；發話人：『他說1500啊！』... 『你賣
    他那麼便宜喔！』；被告：『Ｋ是小陳交代，21支收2萬』
    」販賣21支共20000元。（詳同前偵查卷第19、20頁）
  3.93年8月30日上午6時22分，0000000000號電話使用人（發話
    方）：「發話人：『那邊有沒有【衣服】？』；被告：『有
    啊』... 『！進文說不行啊』、『進文說不能賣毒品給你
    啊』；發話人：『那是對我姐不行，對我可以，白痴喔！』
    」以最有利之1支計算，計得1000元。（詳同前偵查卷第21
    、21頁）
  4.93年8月30日上午2時19分，0000000000電話使用人（發話方
    ）：「發話人：『你現在幫我送50克到ＤＪ。』；被告：『
    現在【褲子】都不便宜！』；發話人：『多少？』；被告
    ：『我就賺50塊可以嗎？我拿900塊。』；發話人：『那就
    算1000啊！』；被告：『那我等一下拿過去。』」販賣50支
    共5萬元。（詳同前偵查卷第24頁）
  5.93年8月30日上午5時16分，0000000000電話使用人（發話方
    ）：「發話人：『孟孟，有沒有好一點的【褲子】？』；被
    告：『有，我剛接200，但是已經被拿120走了，現在剩下80
    ，在拿給人家看。』；發話人：『你先拿個3、50給我，好
    不好？』；被告：『我現在人在外面... 我被ＤＪ的人拿了
    120克走了。』；發話人：『很屌的嗎？』；被告：『沒有
    很屌，中等，我等一下會留過去你看。』」，以最有利被告
    之30支，共3萬元。（詳同前偵查卷第24頁）
  6.93年9月4日下午8時45分，0000000000電話使用人（發話方
    ）：「發話人：『我布丁朋友... 小胖，之前你拿2支給我
    ，我拿1600元給你那個，你記得嗎？有一天早上在MIX樓下
    啊！』、『你現在手頭【褲子】多還是少？』；被告：『【
    褲子】不錯啊！』... 」販賣2支，共1600元。（詳同前偵
    查卷第29頁至31頁）。以上均有監聽錄音帶及譯文等件可憑
    ，並經原法院勘驗在卷（見原法院卷第164、165頁）。而上
    開監聽錄音帶係經合法程序之監聽，有通訊監察書在卷可稽
    （原法院卷第158頁），是上開錄音帶及監聽譯文自有證據
    能力。
(二)被告於原審亦自承前開通話內容中，「褲子」及「Ｋ」均是
    指純度較高之愷他命、「衣」是指純度較低之愷他命，至於
    「一支」、「一管」、「一瓶」等則是指愷他命之分量等情
    不諱（見原法院卷第203頁），被告選任辯護人辯稱各該代
    號並非代表毒品之意思云云，顯與前開事證有違，自不足採
    。又被告於前開通話內容中，明白敘述毒品種類、價格、數
    量甚至交貨地點等買賣要件，並提及賺取差價與送貨方式等
    內容甚明；其空言否認買賣，辯稱僅係回答自己所購入之價
    格云云，亦與上述通話內容不符，不足採信。且被告於93年
    8月29日電話中所述：「【衣】我有收錢」、「【Ｋ】是小
    陳交代21支收2萬」；、同年月20日所述：「（【褲子】）
    我剛接200，但是已經被拿120走了，現在剩下80，在拿給人
    家看」等語，均足以認定被告交付毒品、收取費用之行為；
    其辯稱前開通話內容尚不能證明其有交付愷他命，完成買賣
    第三級毒品之情事云云，尚難採信。
(三)況且前述通話內容中，發話號碼多有不同，而被告幾乎都是
    被動受話的一方，若非確有販賣毒品情事，又豈可能有如此
    多量之詢價電話撥入，此外，扣案如附表編號一所示之愷他
    命，經送請內政部警政署刑事警察局鑑定之結果，確含有愷
    他命之成分，此有內政部警政署刑事警察局93年11月26日刑
    鑑字第0930216850號鑑驗通知書在卷可稽（見臺灣板橋地方
    法院檢察署93年偵字第17235 號卷第81頁），並有如附表編
    號二所示用以連絡販賣事宜之0000000000號行動電話一支、
    編號三所示之分裝袋172個及編號四所示之分裝瓶650個扣案
    可憑，足認被告於93年8 月29日起，即以前開行動電話為連
    絡工具而連續販賣愷他命既遂，其所辯自不足採。
三、次查，扣案如附表編號五所示之愷他命2 包，經送請憲兵司
    令部刑事鑑識中心鑑定之結果，確均含有愷他命之成分，此
    有憲兵司令部刑事鑑識中心94年2月15日（94）安鑑字第003
    59號鑑驗通知書在卷可稽（見臺灣臺北地方法院檢察署94年
    偵字第705號卷第112頁）。按販賣毒品罪，並不以販入之後
    復行賣出為構成要件，苟以營利為目的，將毒品販入或將之
    賣出，有一於此，其犯罪即經完成，縱尚未賣出，仍應成立
    販賣既遂罪，此觀最高法院88年度台上字第3898號判決意旨
    可供參照。被告雖辯稱其購入如附表編號五之愷他命意僅供
    己施用云云，然查，被告經警於93年10月21日採尿送驗之結
    果，雖呈現施用愷他命之陽性反應，有臺灣尖端先進生技醫
    藥股份有限公司所出具之被告濫用藥物檢驗報告總覽一紙附
    卷可憑（見原法院卷第137頁），惟被告自93年8月29日起既
    即開始連續販賣愷他命予不特定人已如上述，而被告亦自承
    係以10萬元為代價一次向「阿正」購入如附表編號五所示之
    愷他命等情，參以附表編號五之愷他命，有2 大包，合計重
    量有378.58公克，有前開憲兵司令部刑事鑑識中心鑑驗通知
    書在卷可稽，並有如附表編號六之大小分裝袋合計224 個扣
    案可資佐證，且被告更在電話中稱「要賺，要賺起來」等語
    ，足認被告於販賣及購入如附表編號五之愷他命時，存有營
    利之意圖甚明，依前揭所述，被告於販入附表編號五之愷他
    命時，即構成販賣既遂，縱實際不及出售，亦無解其成立販
    賣既遂之罪行，被告前揭所辯，自不足採。本件事證明確，
    被告販賣第三級毒品愷他命之犯行堪以認定。
四、雖證人即被告之女友甲○○於本院審理中到庭證稱：伊有以
    0000000000號之行動電話與被告聯絡，並向被告表示伊朋友
    要買愷他命，「下半身」即愷他命之意，要7 支，被告答應
    後未送來云云，但查被告在電話中已回話「那我坐計程車送
    過」等語，足見被告已有送去販賣無疑。證人所證顯係迴護
    之詞；證人乙○亦於本院到庭證稱：伊當天有用朋友000000
    0000號行動電話與被告聯絡，伊之前是有由被告陪同向他人
    買入2 支愷他命，共1600元，並非向被告買，當天伊是想向
    被告免費索取愷他命施用，「褲子」是指愷他命云云，但查
    證人乙○在電話中稱：「之前你拿2 支給我，我拿1600元給
    你‧‧‧」係謂向被告拿2 支共1600元，並非證人在本院作
    證時所指被告陪同向他人購買，其所證，亦係事後迴護之詞
    ，均不足為被告有利之認定，併予敘明。
五、按愷他命為毒品危害防制條例第2條第2項第3 款之第三級毒
    品，核被告所為，係犯毒品危害防制條例第4條第3項之販賣
    第三級毒品罪。被告先後多次販賣第三級毒品愷他命之犯行
    ，均時間緊接，所犯構成要件相同，顯均基於概括之犯意反
    覆為之，為連續犯，應依刑法第56條規定論以一罪，並加重
    之。被告前因施用第二級毒品案件，有如事實欄一所載之前
    科，並有被告全國前案紀錄表一份在卷可查，被告於有期徒
    刑執行完畢後五年內，再犯本件有期徒刑以上之罪，為累犯
    ，應依法加重其刑，並遞加之。
六、原審就被告被訴販賣第三級毒品部分予以論罪科刑，原非無
    見，惟查：(一)原判決就被告犯罪之最後時間未予明白認定，
    即有未當；(二)被告販賣所得應可計算，原判決認被告賣出毒
    品之數量不詳，致無從計算而未宣告沒收，亦有未洽；(三)第
    三級毒品依毒品危害防制條例第18條第1 項後段規定，係得
    「沒入」，沒入乃行政罰，原判決竟依上開條文宣告「沒入
    」，均有未合，被告上訴意旨否認犯罪，檢察官上訴意旨指
    原判決就不另為無罪之諭知部分為不當，雖均無理由，但原
    判決此部分既有上開可議之處，即屬無可維持，應由本院將
    此部分予以撤銷改判。爰審酌被告素行欠佳，並經查獲單次
    販入378.58公克愷他命，犯後又飾詞卸責，未見悔意，然依
    前述監聽所得暨扣案如附表編號三、四、六所示之分裝容器
    ，可知其已賣出者多為小量之零售交易，且販賣期間近四月
    等一切情狀，量處如主文所示之刑。扣案如附表編號一、五
    所示之愷他命，為毒品危害防制條例所規定之第三級毒品，
    且為被告所有，供犯罪所用，除採樣所需部分業已鑑析用罄
    外，驗餘部分應依同條例第19條第1 項沒收；編號二、三、
    四、六所示之物，亦為被告所有，而經其供明在卷，其中除
    編號二為被告聯絡販賣毒品事宜所用，係供被告販賣毒品所
    用之物，應依同條例第19條第1 項之規定諭知沒收外，其餘
    編號三、四、六均為小型分裝容器且數量眾多，顯係被告預
    備供分裝販賣所用之物，併依刑法第38條第1項第2款規定諭
    知沒收，販賣所得10萬9600元沒收，如全部或一部不能沒收
    時，以其財產抵償之。另扣案之電子磅秤2 台，被告已否認
    為其所有，且無積極證據證明與被告犯行有關，爰不另為沒
    收之諭知，併此敘明。
七、公訴意旨另以：被告自92年12月間起，即開始在不詳地點，
    連續販賣愷他命予綽號「小奧迪」、「鳥」、「可樂」、「
    安迪」、「勇慶」、「智」、「仁」、「鴻」等人，因認被
    告涉犯連續販賣第三級毒品之犯行。經核公訴人認被告涉犯
    此部分犯行，係以查扣之記事本中，有被告親筆所寫與上開
    綽號者間之交易紀錄為其主要論據。訊據被告堅詞否認此部
    分犯行，並辯稱該記事本中或為借貸紀錄，或為其向藥頭購
    賣毒品施用之雜記，並非出售毒品之紀錄等語。查，該記事
    本中被告固有關於「小奧迪」、「鳥」、「仁」等人之記事
    ，惟該記事本係自12月10日起連續記載至1月4日，其間雖有
    「12/13(六)」及「元/四 (六)」之記載，惟經原法院核對
    年曆後，92年12月13日雖係星期六，然93年1月4日則為星期
    日，94年1月4日則為星期二，均非星期六，92年1月4日雖係
    星期六，然此與92年12月13日相距11個月以上，且亦與被告
    採依序記載之方式不符，難認「元/四 (六)」係指92年1月4
    日，是依上開日期之記載尚無法遽論公訴人所指前開事實之
    時間為何，況依記事本所載，當中雖有如「小奧迪11E 」、
    「鳥30K出5K」、「仁6K3000」、「鴻23K出42K剩11K」等記
    載，惟綽號「小奧迪」、「鳥」、「可樂」、「安迪」、「
    勇慶」、「智」、「仁」、「鴻」等人，除綽號「智」部分
    經被告主張為借貸關係之謝長志，而到庭作證否認買受情事
    外，其餘均無證據可資認定公訴人所指之被告販售對象，而
    記事本內所載之紀錄，又有前述瑕疵，其販賣地點亦屬不明
    ，自不足為認定被告於前開期間販賣第三級毒品之證明。惟
    公訴人指此部分與有罪部分有連續犯關係，屬裁判上之一罪
    ，爰不另為無罪之諭知。另併辦意旨所指被告自93年7 月間
    起至同年8 月28日止販賣愷他命部分，無其他證據足以證明
    ，均難認定被告於此期間內有何公訴人所指之販賣愷他命犯
    行，此部分與本案無裁判上一罪關係，應由檢察官另行偵辦
    。
貳、無罪部分
一、公訴意旨略以：被告丙○○明知硝西泮（Nitrazepam，俗稱
    一粒眠）係毒品危害防制條例第2條第2項第4款所規範之第
    四級毒品，不得非法販賣，竟於不詳時地自不詳人士取得含
    有硝西泮成分之藥丸2440顆後，即藏放於臺北市中山區○○
    ○路○段93巷19號7樓之3 之住處，意圖販賣而持有之。嗣因
    臺北市政府警察局大安分局員警獲報，於93年12月29日，持
    搜索票前往上址搜索，當場查扣前開毒品，因認被告涉犯毒
    品危害防制條例第5條第4項之罪嫌。
二、公訴人認被告涉有前開犯嫌，係以被告供承前開扣案藥丸為
    其所有，且藥丸數量高達2440顆，超乎個人施用程度，足認
    其有販賣之意圖，為其主要論據。訊據被告固坦承扣案之藥
    丸係其所有，惟堅詞否認有販賣之意圖，辯稱：因伊施用毒
    品無法入眠，故藉此藥丸助眠，該藥丸經員警查獲時，外包
    裝完整等語，並提出包裝外盒1 只為證（見原法院卷第34頁
    ）。
三、按犯罪事實應依證據認定之，無證據不得認定犯罪事實，刑
    事訴訟法第154條第2項定有明文。次按認定不利於被告之事
    實，須依積極證據，苟積極證據不足為不利於被告事實之認
    定時，即應為有利於被告之認定，更不必有何有利之證據，
    此觀最高法院30年上字第816 號判例意旨自明。又按在訴訟
    上用以證明事實之證據，須於通常一般之人均不致於有所懷
    疑，而得確信其為真實之程度者，始得據以為有罪之認定，
    倘其證明尚未達到此一程度，而有合理之懷疑性存在，致使
    無從為有罪之確信時，即應為無罪之判決，此觀最高法院76
    年台上字第4986號判例意旨自明。
四、經查，被告所持有前開扣案藥丸2440顆，經鑑驗為第四級毒
    品硝西泮，固有前述憲兵司令部刑事鑑識中心鑑驗通知書一
    件在卷可憑，惟其經警查獲時，該批藥丸係以紙盒包裝，未
    經拆封置於紙袋而放置於衣櫥之內，此據證人即查獲警員蔣
    孝德結證明確（見原法院卷第197 頁），核與被告所稱自收
    受該批藥丸後即藏放於衣櫥中等語相符，按毒品交易之動機
    、標的、數量，因人因案各有差異，未可一概而論，購買毒
    品數量多寡與是否供販賣營利，並無絕對之關連，仍應參酌
    其他證據以定之，施用毒品者為供施用目的而一次購入較多
    數量者，並非鮮見，尚難僅憑其被查獲毒品數量之多寡，逕
    行排除其他有利於被告之可能，推測其持有毒品時有何分裝
    轉手之販賣意圖，且本件亦無證據足認被告有何對外聯絡販
    賣之舉動，此外復查無其他證據可資證明被告有販賣之意圖
    存在，既不能證明被告此部分犯罪，原審為被告無罪之諭知
    ，核無不合，檢察官上訴意旨仍執陳詞指摘原判決不當，非
    有理由，應予駁回。
據上論斷，應依刑事訴訟法第368條、第369條第1項前段、第364
條、第299條第1項前段，毒品危害防制條例第4條第3項、第19條
第1項，刑法第11條前段、第56條、第47條、第38條第1項第2 款
，判決如主文。
本案經檢察官黃柏齡到庭執行職務。
中    華    民    國    95    年    1     月    18    日
                  刑事第二十三庭審判長法  官  尤豐彥
                                      法  官  趙功恆
                                      法  官  張明松
以上正本證明與原本無異。
如不服本判決，應於收受送達後十日內向本院提出上訴書狀，其
未敘述上訴之理由者並得於提起上訴後十日內向本院補提理由書
（均須按他造當事人之人數附繕本）。
                                      書記官  洪秋帆
中    華    民    國    95    年    1     月    18    日
附錄：本案論罪科刑法條全文
毒品危害防制條例第4條第3項
製造、運輸、販賣第三級毒品者，處五年以上有期徒刑，得併科
新臺幣五百萬元以下罰金。


司法院資訊處製作；財團法人民間司法改革基金會備份。
